【裁判字號】    96,交聲,708
【裁判日期】    970229
【裁判案由】    聲明異議
【裁判全文】
臺灣臺南方法院交通事件裁定         96年度交聲字第708號
移送機關    交通部公路總局嘉義區監理所臺南監理站
第三人即
異 議 人    乙○○
受處分人    甲○○
上列異議人因受處分人違反道路交通管理處罰條例案件，對於交
通部公路總局嘉義區監理所臺南監理站民國96年6月6日及96年7
月16日所為之裁決處分（處分案號分別為：嘉監南字第裁74-S00
000000號、第裁74-S00000000號），聲明異議，本院裁定如下：
    主  文
異議駁回。
    理  由
一、原處分意旨略以：受處分人甲○○於民國（下同）95年12月
    30日下午5點15分許，所有之車牌號碼SS3-200輕機車，行經
    台南市○○路與長榮路之交叉路口時，因駕車行經有燈光號
    誌管制之交岔路口闖紅燈，並經警方吹哨警示拒絕停車接收
    稽查而逃逸，遭台南市警察局第五分局開元派出所員警（下
    稱舉發單位）製單逕行舉發，嗣經交通部公路總局嘉義區監
    理所臺南監理站（下稱移送機關）查證結果，復認受處分人
    甲○○前述違規事實明確，乃依本件違規發生時之道路交通
    管理處罰條例第53條第1項、第63條第1項第3款及60條第1項
    、第63條第1項第1款等規定，分別裁處受處分人甲○○罰鍰
    新臺幣（下同）4,500元並記違規點數3點，及3,000元並記
    違規點數1點。
二、按受處分人不服道路交通管理處罰條例第8條所定主管機關
    所為之處罰者，得於接到裁決書之翌日起20日內，向管轄地
    方法院聲明異議；又交通法庭認聲明異議不合法律上之程式
    ，且其不合法律上之程式無從補正者，應以裁定駁回之，道
    路交通管理處罰條例第87條第1項、道路交通案件處理辦法
    第18條分別定有明文。又道路交通管理處罰條例第87條規定
    向管轄法院聲明異議之期間，自裁決送達之翌日起算，並得
    依法扣除在途期間；再處理違反道路交通管理事件，有關文
    書送達之規定，依行政程序法之規定，違反道路交通管理事
    件統一裁罰標準及處理細則第5條亦分別定有明文。再者，
    關於上開文書之送達，於應受送達人之住居所、事務所或營
    業所為之；於應送達處所不獲會晤應受送達人時，得將文書
    付與有辨別事理能力之同居人、受僱人或應送達處所之接收
    郵件人員，行政程序法第72條第1項前段、第73條第1項分別
    立有規定。
三、經查：
（一）移送機關指稱受處分人甲○○於上揭時、地所有之車牌號
      碼SS3-200輕機車，行經台南市○○路與長榮路口時，遭
      警舉發駕車行經有燈光號誌管制之交岔路口闖紅燈，並經
      警方吹哨警示拒絕停車接收稽查而逃逸一節，有台南市警
      察局95年12月30日南市警交字第S00000000號、第S000000
      00號舉發違反道路交通管理事件通知單各1份在卷可稽。
（二）因受處分人甲○○設籍於台南縣仁德鄉○○○街150號4樓
      ，移送機關機關所為上開2份裁決書，係按受處分人甲○
      ○上揭戶籍地址以掛號郵寄，其中交通部公路總局嘉義區
      監理所臺南監理站96年6月6日嘉監南第裁74-S00000000號
      裁決書因未獲晤應受送達人，故於96年6月9日將文書付與
      有辨別事理能力之受僱人即騰揮儷景花都管理室人員代收
      ，有移送機關送達證書上載受僱人簽章及管理室收發章在
      卷可憑。另交通部公路總局嘉義區監理所臺南監理站96年
      7月16日嘉監南第裁74-S00000000號裁決書於96年7月16日
      已送達於應受送達人即受處分人甲○○，有移送機關送達
      證書1份在卷可憑。是上開2份裁決書所示之裁決處分，自
      送達之日即96年6月9日及96年7月16日分別發生送達之效
      力，則自生效之翌日即96年6月10日及96年7月17日分別起
      算20日，期間之末日各為96年6月29日及96年8月6日（本
      應至96年8月5日屆期，因適逢假日，順延至同年月6日屆
      期），惟受處分人甲○○並未親自具狀或出具委任狀委任
      異議人即第三人乙○○（下稱異議人）代為提出本件聲明
      異議，卻由異議人逕自遲於96年8月14日始具狀向本院聲
      明異議，有刑事聲明異議狀上本院收文章戳1枚附卷可考
      ，雖異議人於本院訊問時辯稱係因移送機關以函文告知可
      於96年8月16日前提出聲明異議云云，惟異議人或受處分
      人甲○○並無提出該函文以證明渠等所言為實，故該辯解
      不足可採。從而，依前所述，異議人已逾越聲明異議之不
      變期間，其聲明異議不合法律上程式，且無從補正，應予
      駁回。
（三）另按道路交通案件處理辦法所稱之交通案件，指違反道路
      交通管理處罰條例，經公路主管機關或警察機關或其聯合
      設置之裁決機關處罰後，聲明異議之案件，道路交通案件
      處理辦法第2條第1款亦有明文規定。是依道路交通管理處
      罰條例第87條規定，向管轄法院聲明異議者，以經公路主
      管機關或警察機關或其聯合裁決機關業已為裁決處罰之案
      件始得為之。易言之，異議人對交通違規之異議應針對上
      開機關因處罰所為之「裁決」且係「受處分人」，始得為
      之。經查：本件受處分人為甲○○，有移送機關96年6月6
      日所為之嘉監南字第裁74-S00000000號、及96年7月16日
      所為之監南字第裁74-S00000000號違反道路交通管理事件
      裁決書附卷可稽，足證異議人並非受處分人，並無提起本
      件異議之權利，其異議顯為不適法，亦應駁回。
四、據上論斷，本件異議人提出異議已逾越聲明異議之不變期間
    ，且其非受處分人，非得提起異議人，其聲明異議不合法律
    上程式，且無從補正，應予駁回。
五、應依道路交通管理處罰條例第87條第2項、道路交通案件處
    理辦法第18條，裁定如主文。
中    華    民    國    97    年    2     月    29    日
                      交通法庭  法  官  陳淑勤
以上正本證明與原本無異。
如不服本裁定應於送達後5日內向本院提出抗告狀。
                                書記官  陳金堂
中    華    民    國    97    年    2     月    29    日


司法院資訊處製作；財團法人民間司法改革基金會備份。
